臺灣板橋地方法院交通事件裁定　　　　　　　　　　九十二年度交聲更字第五一號
　　原處分機關　臺北市交通事件裁決所
　　異　議　人
　　即受處分人　甲○○
右列異議人因違反道路交通管理處罰條例案件，對於臺北市交通事件裁決所中華民國
九十二年七月二十二日所為之裁決（原處分案號：北市裁三第裁二二─一Ａ二三七
七二一號），聲明異議，本院裁定後，經臺灣高等法院發回更審（九十二年度交抗字
第九六三號），本院更為裁定如左：
    主  文
異議駁回。
    理  由
一、原處分機關以：異議人即受處分人甲○○所有車號ＡＰＷ－三三五號重型機車，
    於民國九十一年七月十一日上午八時四十七分許，在臺北市○○街一四○號前，
    因於身心障礙專用停車位違規停車，為臺北市停車管理處人員照相採證後，以北
    市交停字第一Ａ二三七七二一號通知單逕行舉發，爰依道路交通管理處罰條例
    第五十六條第一項第十款、第三項規定，裁處罰鍰新臺幣一千二百元之處分。
二、異議意旨略謂：異議人從無印象曾停車於身心障礙專用停車位，本件係九十一年
    七月間發生之事，竟遲至九十二年七月始為裁決，是否合法容有爭議；且本件裁
    罰前，異議人均未受合法通知，故裁罰之程序有瑕疵；又伊日前重回漢中街現場
    ，發現該處根本無身心障礙停車格位之劃設，為此聲明異議，請求撤銷原處分云
    云。
三、按「汽（機）車駕駛人停車時，於身心障礙專用停車位違規停車者，處新臺幣六
    百元以上一千二百元以下罰鍰」、「第一項第十款應以最高額處罰之」，道路交
    通管理處罰條例第五十六條第一項第十款、第三項分別定有明文。
四、經查：
    （一）本件異議人所有車號ＡＰＷ－三三五號重型機車，於九十一年七月十一日
          上午八時四十七分許，在臺北市○○街一四○號前，因於身心障礙專用停
          車位停車，為臺北市停車管理處人員查獲之違規事實，有北市交停字第一
          Ａ二三七七二一號通知單一紙暨採證照片一張在卷可稽，自屬實在。
    （二）異議人雖執前詞置辯，惟台北市身心障礙者專用停車位設置管理辦法第九
          條及第六條分別規定：「使用身心障礙者專用停車位者，除掛有專用牌照
          之車輛外，將專用停車位識別證置於汽車檔風玻璃明顯處或黏貼於機車車
          首，以供查核檢驗」、「申請機車專用停車位識別證，以經監理單位檢驗
          合格之特製車者為限」，而依卷附採證照片顯示，異議人所有上開車輛既
          非供身心障礙者使用之特製機車，又無黏貼「專用停車位識別證」或置於
          機車車首明顯處供現場查證，為維持停車秩序，執勤人員依法採證舉發，
          並無不當，本案經異議人申訴後，經該處調查後亦為相同認定，並於九十
          二年八月十四日以北市停四字第九二三四七八三號函覆在案。又
          依卷附採證照片所示（附本院九十二年度交聲字第一四０一號卷第七頁）
          ，異議人所有上開機車所停位置明顯以藍色標線劃設身心障礙者專用之圖
          樣，此為身心障礙者專用停車位，甚為明顯，縱異議人事後於九十二年八
          月間再度前往現場查看，該處已無身心障礙專用停車位之劃設，亦與本件
          九十一年七月十一日上午四時四十七分之違規行為無涉。本件異議人之機
          車於右揭時地既停放在劃設之殘障車位，則該車位事後有無經取消，與異
          議人當日之違規事由無涉，本院自無再函詢相關機關之必要。
    （三）異議人經本院傳喚並未到庭，惟具狀陳明其陳述之意見援用以前所提之申
          訴書狀內容，異議人以書狀辯稱：伊從未收到舉發通知單，並質疑九十二
          年七月間始為本件裁罰，於法有違云云。按異議人行為時，違反道路交通
          管理事件統一裁罰基準及處理細則第四十四條第一項規定「違反道路交通
          管理事件行為人，未依規定自動繳納罰鍰，或未依規定到案聽候裁決，處
          罰機關應於舉發違反道路交通管理事件通知單送達二個月內依標準表逕行
          裁決之」（嗣於九十一年八月三十日修正為「違反道路交通管理事件行為
          人，未依規定自動繳納罰鍰，或未依規定到案聽候裁決，處罰機關應於舉
          發違反道路交通管理事件通知單送達二個月內依基準表逕行裁決之」），
          又依九十年一月十七日修正公布道路交通管理處罰條例第九條第一項規定
          ：本條例所定罰鍰之處罰，行為人接獲違反道路交通管理事件通知單後，
          於十五日內得不經裁決，逕依第九十二條第三項之罰鍰基準規定，向指定
　　　　　之處所繳納結案；不服舉發事實者，應於十五日內，向處罰機關陳述意見
　　　　　；其不依通知所定期限前往指定處所聽候裁決，且未依規定期限繳納罰鍰
　　　　　結案或向處罰機關陳述意見者，處罰機關得逕行裁決之。此係為免受處分
  　　　　人拒不到案接受裁決，賦予裁決機關對之得為逕行裁決之機制，以達行政
　　　　　目的。再按，道路交通管理處罰條例第九十條原規定「違反本條例之行為
　　　　　，自行為成立之日起；行為有連續或繼續之狀態者，自行為終了之日起，
　　　　　逾三個月不得舉發。」，同條第二項並規定﹕「前項案件自確定之日起逾
　　　　　三年未執行者，免予執行」，嗣於九十年一月十七日修正時刪除原第二項
  　　　　有關「執行」時效之規定，僅就「舉發」之時效加以三個月之限制，考其
　　　　　目的在避免法律關係遲不確定致生法秩序不安定之結果，並同時保障人民
　　　　　權益。至於依道路交通管理處罰條例第九十二條之授權所訂定之「違反道
　　　　　路交通管理事件統一裁罰標準及處理細則」，係為利公路主管機關及警察
  　　　　機關於處理違反道路交通管理事件能有一統一之程序及裁罰標準而訂定之
　　　　　行政規則；準此，該細則第四十四條第一項有關處罰機關應於二個月內依
　　　　　標準表逕行裁決之規定，僅在促使各處罰機關儘速處理，以免形成積案，
　　　　　無法達成交通管理之目的。亦即該細則第四十四條第一項之規定，應係裁
　　　　　決機關內部控管執行依據之訓示規定，若有遲誤，不生不得裁決之失權效
  　　　　果。原舉發單位於九十一年七月十一日照相採證查獲，於九十一年七月十
　　　　　八日即予「舉發」，是上開「舉發日」在異議人違規三個月內，依前揭說
　　　　  明，其舉發及嗣後之裁決均為合法有效。
    （四）次按，處理違反道路交通管理事件，有關文書之送達程序，依行政程序法
          之規定，違反道路交通管理事件統一裁罰基準及處理細則第五條定有明文
          （此係八十九年十二月五日修正，自九十年一月一日起施行）。易言之，
          舉發通知書或裁決書之送達，應依行政程序法第六十七條至第九十一條之
          規定為之。查本件機車之車主確為異議人，迄今牌照仍正常使用中，其向
          管轄之台北市監理處登記車籍地址為「台北市萬華區○○○路四號十四樓
          之一」，有公路電子閘門查詢表一紙可證。該舉發通知書經郵務單位分別
　　　　　於九十一年七月二十二日、七月二十三日依異議人向交通監理機關登記之
　　　　　「車籍地址」以掛號郵件送達，未獲會晤異議人，再因「招領逾期」而退
　　　　　回原舉發單位，亦有舉發通知單、送達信封及送達退回郵件一覽表各一件
　　　　　附卷可憑。而原舉發單位事後未再依「公示送達」程序為送達，亦經移送
　　　　　單位在移送書「本所意見欄」中敘明（是無庸再向該單位查詢有無公示送
　　　　　達），依上開說明，該舉發通知單之送達難謂符合法律上程序。原處分機
　　　　　關於九十二年七月二十二日逕行裁決，雖違反其內部訓示之日期，但仍非
　　　　　無效之裁決處分，已如前述。但前開舉發通知單既從未合法送達予異議人
　　　　　，則此項違規事由之裁罰，自應以本件裁決處分書「真正」送達異議人時
　　　　　，始為合法通知。是其救濟、應採可種額度之罰鐶處分，均應以異議人實
　　　　  際收受處分時為判斷標準。
　　（五）按汽車駕駛人停車時，於身心障礙專用停車位違規停車者，處新臺幣六百
　　　　　元以上一千二百元以下罰鍰」，道路交通管理處罰條例第五十六條第一項
　　　　　第十款定有明文；同條第三項並規定「第一項第十款應以最高額處罰之」
  　　　　；而違反道路交通管理事件統一裁罰標準表亦據此規定第五十六條第一項
　　　　　第十款規定，期限內或逾期到案者皆處罰鍰一千二百元罰鍰。易言之，違
　　　　　反本條款之處罰，不論係指定期限內自動到案，或係逾越期限聽候裁決處
　　　　　分，其裁罰金額均係最高額度之新台幣一千二百元，並無二致。故異議人
　　　　　並未因有無收受舉發通知單而喪失以最低額度繳納罰鍰之利益。是依前揭
  　　　　說明，本件違規事實至為明確，異議人所辯各節，洵無可採。
    從而，原處分機關依據道路交通管理處罰條例第五十六條第一項第十款、第三項
    規定，裁處異議人罰鍰新臺幣一千二百元之處分，無任何違誤，量罰亦甚妥適，
    應予維持，本件異議為無理由，應駁回之。
據上論斷，應依道路交通管理處罰條例第八十七條第二項，道路交通案件處理辦法第
十九條，裁定如主文。
中　　　華　　　民　　　國　　九十三　　年　　　四　　　月　　 三十 　　日
                                        臺灣板橋地方法院交通法庭
                                            法  官  鄭  水  銓
又正本證明與原本無異。
如不服本裁定應於送達後五日內向本院提出抗告狀。
                                            書記官  陳  淑  芳
中　　　華　　　民　　　國　　九十三　　年　　　五　　　月　　　三　　　日
